---
title: "ciber"
output: html_document
editor_options: 
  chunk_output_type: console
---

```{r setup, include=FALSE}
knitr::opts_chunk$set(echo = TRUE,message = F,warning = F)
```

目前主流的免疫浸润计算方法是CIBERSORT和ssgsea，今天介绍CIBERSORT。

### 1.输入数据要什么

下面这段话摘自CIBERSORT的介绍

> Importantly, all expression data should be non-negative, devoid of missing values, and represented in non-log linear space. 
>
>For Affymetrix microarrays, a custom chip definition file (CDF) is recommended (see Subheading 3.2.2) and should be normalized with MAS5 or RMA. 
>
>Illumina Beadchip and single color Agilent arrays should be processed as described in the limma package. 
>
>Standard RNA-Seq expression quantification metrics, such as frag- ments per kilobase per million (FPKM) and transcripts per kilobase million (TPM), are suitable for use with CIBERSORT.
--《Profiling Tumor Infiltrating Immune Cells with CIBERSORT》

非常清楚的写出了输入数据的要求：
1.不可以有负值和缺失值
2.不要取log
3.如果是芯片数据，昂飞芯片使用RMA标准化，Illumina 的Beadchip 和Agilent的单色芯片，用limma处理。 
4.如果是RNA-Seq表达量，使用FPKM和TPM都很合适。

芯片的要求可能把你唬住了，GEO常规的表达矩阵都是这样得到的，直接下载使用即可。注意有的表达矩阵下载下来就已经取过log，需要逆转回去。有的经过了标准化或者有负值，需要处理原始数据，前面写过介绍文了。
  
### 3.来一个示例


```{r}
rm(list = ls())
library(tidyverse)
load("../4_tcga_model/TCGA-STAD_sur_model.Rdata")
```

#### 3.3 做成cibersort要求的输入文件


需要两个输入文件:

一个是表达矩阵文件

一个是R包内置的数据LM22.txt，记录了22种免疫细胞的基因表达特征数据。

由于CIBERSORT读取文件的代码比较粗暴，为了适应它，导出文件之前需要把行名变成一列。不然后面就会有报错。

```{r}
library(tidyverse)
exp = exprSet
exp2 = as.data.frame(exp)
exp2 = rownames_to_column(exp2)
write.table(exp2,file = "exp.txt",row.names = F,quote = F,sep = "\t")
```

#### 3.4. 运行CIBERSORT

```{r}
f = "ciber_STAD.Rdata"
if(!file.exists(f)){
  #devtools:: install_github ("Moonerss/CIBERSORT")
  library(CIBERSORT)
  lm22f = system.file("extdata", "LM22.txt", package = "CIBERSORT")
  TME.results = cibersort(lm22f, 
                        "exp.txt" , 
                        perm = 1000, 
                        QN = T)
  save(TME.results,file = f)
}
load(f)
TME.results[1:4,1:4]
re <- TME.results[,-(23:25)]
re = re[,colSums(re)!=0] #全为0的列不要
re = as.data.frame(re)
```

运行有些慢。计算出来的结果包含了22种免疫细胞的丰度，还有三列其他统计量，不管它们。

### 4.画图

#### 4.1 免疫细胞与riskscore之间的相关性

```{r}
load("../4_tcga_model/TCGA-STADcox_fp.Rdata")
identical(rownames(re),names(fp))
library(tinyarray)
re$riskscore = fp
colnames(re) = make.names(colnames(re))
#[1:4]是只画了前4个，改成[-ncol(re)]即画全部
plots = lapply(colnames(re)[1:4],function(x){
  corscatterplot(re,x,"riskscore")
})
library(patchwork)
wrap_plots(plots)
```

#### 4.2 免疫细胞与模型基因之间的相关性

```{r}
gs = names(model$coefficients)
dat = rbind(t(re),exprSet[gs,])
corheatmap(dat,gs,colnames(re)[1:21])
```

