## 引言

## 安装

``` {r}
# install.packages("devtools")
devtools::install_github("junjunlab/ClusterGVis")
```
如果安装失败，则使用下面代码试试
您可以使用下面的代码来检查您的 Bioconductor 版本和更新它：

``` {r}
if (!requireNamespace("BiocManager", quietly = TRUE))
    install.packages("BiocManager")
BiocManager::version()
BiocManager::install(version = "3.18")
```
然后，您可以使用 BiocManager 来安装包：

``` {r}
BiocManager::install(c("monocle", "clusterProfiler", "Mfuzz", "monocle3"))
```
## 使用

### 方法选择

> 输入数据是标准化的 **tpm/fpkm/rpkm** 表达矩阵,有两种方法进行聚类,分别是 **Mfuzz** 的**fuzzy c-means** 聚类算法和 **ComplexHeatmap** 的 **row_km** 的 **Kmeans** 聚类算法,用户可根据自己喜好选择。

**注意:**

> **聚类是一个随机的过程**, 为了保证结果可重复性, **clusterData** 函数内部设置了随机种子,你可以更改随机种子来改变聚类结果。
>随机种子（Random Seed）是一个用于生成随机数的起始值或种子值。在机器学习和统计学中，使用随机种子可以控制随机过程的可重复性1。随机过程通常涉及到随机数的生成，例如在数据的划分、模型的初始化、参数的随机初始化等情况下。

  随机种子的原理是，通过一个真随机数（种子）作为初始条件，然后用一定的算法不停迭代产生随机数。这些随机数是伪随机数，也就是说，它们是由一个确定的算法生成的，而不是真正的随机。如果使用相同的随机种子和相同的算法，那么每次生成的随机数序列都会相同。这样就可以保证随机过程的一致性和可重复性2。
  clusterData函数是一个用于对基因表达数据进行聚类分析的函数3。聚类分析是一种无监督的机器学习方法，它将数据分成若干个相似的组别4。聚类分析是一个随机的过程，因为它涉及到随机初始化聚类中心、随机选择样本、随机分配样本等步骤。为了保证聚类结果的可重复性，clusterData函数内部设置了随机种子，也就是说，它使用了一个固定的随机数作为初始值，然后用相同的算法生成随机数。这样，每次运行clusterData函数时，都会得到相同的聚类结果。如果您想改变聚类结果，您可以更改随机种子的值，这样就会得到不同的随机数序列，从而影响聚类过程和结果。


...
seed
set a seed for cluster analysis in mfuzz or Heatmap function, default 123.
可以改为
seed =12345等

### getClusters 选择聚类个数

**getClusters** 函数计算均方和, **用户可根据拐点确定最佳聚类个数**, 首先加载测试数据:


``` {r}
library(ClusterGVis)

# load data
# data(exps)
expr <- read.csv("小麦陇春子房FPKM最终结果.csv", header = TRUE, row.names = 1)
# 计算每种样本的平均值
GA <- rowMeans(expr[, 1:3]) # GA样本的平均值
YA <- rowMeans(expr[, 4:6]) # YA样本的平均值
TP <- rowMeans(expr[, 7:9]) # TP样本的平均值
HD <- rowMeans(expr[, 10:12]) # HD样本的平均值
AN <- rowMeans(expr[, 13:15]) # AN样本的平均值
DH5 <- rowMeans(expr[, 16:18]) # 5DH样本的平均值
DH10 <- rowMeans(expr[, 19:21]) # 10DH样本的平均值
DH15 <- rowMeans(expr[, 22:24]) # 15DH样本的平均值
DH20 <- rowMeans(expr[, 25:27]) # 20DH样本的平均值
DH25 <- rowMeans(expr[, 28:30]) # 25DH样本的平均值
DH30 <- rowMeans(expr[, 31:33]) # 30DH样本的平均值
DH35 <- rowMeans(expr[, 34:36]) # 35DH样本的平均值
# 合并平均值为一个数据框
avg_df <- data.frame(GA, YA, TP, HD, AN, DH5, DH10, DH15, DH20, DH25, DH30, DH35)
# 输出结果
head(avg_df)
# 合并平均值为一个数据框
exps <- avg_df

MADS <- read.table("D:/R/Rdata/MADS成员.txt")
MADS <- unlist(MADS) # 将MADS对象从列表转换为向量
MADS <- MADS[MADS %in% rownames(exps)] # 只保留在表达矩阵中的基因
MADS_length <- length(MADS) # 计算MADS对象的长度
print(MADS_length) # 打印MADS对象的长度
MADS <- match(MADS, rownames(exps)) # 提取MADS对应的行的行号
exps <- exps[ MADS, ]
# check
head(exps,3)
```

绘图:

``` {r}
# check optimal cluster numbers
getClusters(exp = exps)
```


> 具体聚类的多少你也可以结合热图结果进行选择最佳的数量。

### clusterData 聚类

Mfuzz 聚类,选择 6 个聚类数量:

``` {r}
# using mfuzz for clustering
# mfuzz
cm <- clusterData(exp = exps,
                  cluster.method = "mfuzz",
                  cluster.num = 6)
```

Kmeans 聚类:

``` {r}
# using complexheatmap row_km for clustering
# kmeans
ck <- clusterData(exp = exps,
                  cluster.method = "kmeans",
                  cluster.num = 6)
```

> 聚类返回的结果是一个 **list**,包含了聚类结果的 **长数据格式** 和 **宽数据格式**, 当然你也可以使用该数据自己进行绘图。对于 **Mfuzz** 聚类的结果则会多一列 **membership** 的信息。


``` {r}
str(ck)
```

``` {r}
str(cm)

```


**visCluster** 函数接收来自 **clusterData** 的结果,支持生成三种绘图结果,包括 **折线图**,**热图**,**热图+折线(GO 通路)** 。

绘制折线图:

``` {r}
# plot line only
visCluster(object = cm,
           plot.type = "line")
```

![](https://camo.githubusercontent.com/3d7d5d9d2f65a015d96cddb2d7a31179684c78550e90458d6728e62b74c65e2c/68747470733a2f2f66696c65732e6d646e6963652e636f6d2f757365722f31353537332f38313934373731352d663730362d343633332d393863312d3663653864346635323136302e706e67)

修改颜色:

``` {r}
# change color
visCluster(object = cm,
           plot.type = "line",
           ms.col = c("green","orange","red"))
```

![](https://camo.githubusercontent.com/7b9f99ad0658a452a325d76afd42b759e892230042419da039c3b50dba4d4718/68747470733a2f2f66696c65732e6d646e6963652e636f6d2f757365722f31353537332f65633033646461352d363935342d346664632d623937372d3436613639316139366338392e706e67)

去除中位线:

``` {r}
# remove meadian line
visCluster(object = cm,
           plot.type = "line",
           ms.col = c("green","orange","red"),
           add.mline = FALSE)
```

![](https://camo.githubusercontent.com/8faf0193f3ac960b0e3a3cd5f06afef4f36c68fa2a59ea5d60f26f67bf115d1f/68747470733a2f2f66696c65732e6d646e6963652e636f6d2f757365722f31353537332f65613563363135312d383764372d346464382d396662332d6433616234353561626265382e706e67)

kmeans 结果的折线图,**因为没有 membership 的信息,所以没有颜色映射**:

``` {r}
# plot line only with kmeans method
visCluster(object = ck,
           plot.type = "line")
```

![](https://camo.githubusercontent.com/c2172f1b4ade6dfbe6586c1f3baf9a29b53d5bcadf7206cd31b0cf40c8952485/68747470733a2f2f66696c65732e6d646e6963652e636f6d2f757365722f31353537332f63393135353835322d613465392d343562652d386133332d6565303334343764366365382e706e67)

> 折线图本质上是 ggplot2 对象,你可以添加其它相关的参数来进行修改细节。

---

绘制热图:

``` {r}
# plot heatmap only
visCluster(object = ck,
           plot.type = "heatmap")
```

![](https://camo.githubusercontent.com/509bf290074e63c61662ae137b6977d3325424b55d2506a79a72053424c80f1d/68747470733a2f2f66696c65732e6d646e6963652e636f6d2f757365722f31353537332f62383735393835392d393237642d346430642d623932622d6333636130353061653965352e706e67)

添加其它 **Heatmap** 相关的参数: 

``` {r}
# supply other aruguments passed by Heatmap function
visCluster(object = ck,
           plot.type = "heatmap",
           column_names_rot = 45)
```

![](https://camo.githubusercontent.com/0d2d892e3a4bd4aa36ce5ecf5ece1e5139de864e19f30bc6592cd6eb12f68cfc/68747470733a2f2f66696c65732e6d646e6963652e636f6d2f757365722f31353537332f34356438656366362d353034382d343762322d626335622d3832643561356233306131342e706e67)

修改注释条颜色:

``` {r}
# change anno bar color
visCluster(object = ck,
           plot.type = "heatmap",
           column_names_rot = 45,
           ctAnno.col = ggsci::pal_npg()(8))
```

![](https://camo.githubusercontent.com/6f8befd1971624bdf1827749a43e333c72f10ddc74d7172ceaf5693065193567/68747470733a2f2f66696c65732e6d646e6963652e636f6d2f757365722f31353537332f35323331326663632d353231632d343631312d623535372d3631646338383562633366652e706e67)

---

热图加折线图组合,**注意窗口显示的图形注释图形并不能很好的对齐,所以将其保存成 pdf 即可**:

``` {r}
# add line annotation
pdf('testHT.pdf',height = 10,width = 6)
visCluster(object = ck,
           plot.type = "both",
           column_names_rot = 45)
dev.off()
```

![](https://camo.githubusercontent.com/93fe36faa2d17035e3ff68b15c2e395c840bf891e9a016c66ccd024b284155e3/68747470733a2f2f66696c65732e6d646e6963652e636f6d2f757365722f31353537332f34326234336137622d376132622d346366622d383032332d3937616361313333323234622e706e67)

当然你还可以添加**箱线图**:

``` {r}
# add boxplot
pdf('testbx.pdf',height = 10,width = 6)
visCluster(object = ck,
           plot.type = "both",
           column_names_rot = 45,
           add.box = T)
dev.off()
```

![](https://camo.githubusercontent.com/9cd28fdc72d082c746e0ff6c07f73ec7bc48f08395b5920e916aba43af083f1d/68747470733a2f2f66696c65732e6d646e6963652e636f6d2f757365722f31353537332f34363061343531332d386566392d343463642d393234662d3532376336613563343966372e706e67)

移除折线,修改箱线图颜色:

``` {r}
# remove line and change box fill color
pdf('testbxcol.pdf',height = 10,width = 6)
visCluster(object = ck,
           plot.type = "both",
           column_names_rot = 45,
           add.box = T,
           add.line = F,
           boxcol = ggsci::pal_npg()(8))
dev.off()
```

![](https://camo.githubusercontent.com/90a19c5e5e90322c45437ac04bb8901c70bb1eff9c6e9754554c0749bbbfbf3d/68747470733a2f2f66696c65732e6d646e6963652e636f6d2f757365722f31353537332f66326261373165372d383434332d343438372d626238632d6432306631636365393266632e706e67)

添加 **点**:

``` {r}
# add point
pdf('testbxcolP.pdf',height = 10,width = 6)
visCluster(object = ck,
           plot.type = "both",
           column_names_rot = 45,
           add.box = T,
           add.line = F,
           boxcol = ggsci::pal_npg()(8),
           add.point = T)
dev.off()
```

![](https://camo.githubusercontent.com/941af4a2a22e1b6929c4f83077ddf64efd777c20e50bb36ef1d1c8c06823712c/68747470733a2f2f66696c65732e6d646e6963652e636f6d2f757365722f31353537332f36343064653066632d636433632d343861392d613036302d6431363263363339333965622e706e67)

---

最后你还可以添加富集通路的注释:

``` {r}
# load term info
data("termanno")

# check
head(termanno,4)
#   id                               term
# 1 C1              developmental process
# 2 C1   anatomical structure development
# 3 C1 multicellular organism development
# 4 C2                 system development

# anno with GO terms
pdf('testHTterm.pdf',height = 10,width = 10)
visCluster(object = ck,
           plot.type = "both",
           column_names_rot = 45,
           annoTerm.data = termanno)
dev.off()
```

![](https://camo.githubusercontent.com/87033db1fc4485e2309c6763b4632600d58c9f3d2a395c7418efeb9c43822f67/68747470733a2f2f66696c65732e6d646e6963652e636f6d2f757365722f31353537332f32613332343334362d393337382d343066612d383739612d6637353139303637306631392e706e67)

> 注意富集通路的数据必须是亚群 id 和通路名称, **顺序不能反**, 此外 **亚群 id 和聚类结果名称(C1...)** 保持一致。

> 你可以看到 **通路富集的注释连接与折线图的右边似乎并不太恰当**, 因为它是**与热图右边的注释条相匹配的**,此时你可以调整折线注释的位置 `line.side = "left"`:

``` {r}
# change the line annotation side
pdf('testHTtermCmls.pdf',height = 10,width = 10)
visCluster(object = cm,
           plot.type = "both",
           column_names_rot = 45,
           annoTerm.data = termanno,
           line.side = "left")
dev.off()
```

![](https://camo.githubusercontent.com/2a6c50c4bbff14b049784411a5054ecb60002be9c0ba41807a005260753cf134/68747470733a2f2f66696c65732e6d646e6963652e636f6d2f757365722f31353537332f37643237356335312d373132332d343864642d393839382d3362653634663132653837612e706e67)

当然你也可以去除左边的聚类树使其更简洁一些:

``` {r}
# remove tree
pdf('testHTtermCmlsrt.pdf',height = 10,width = 10)
visCluster(object = cm,
           plot.type = "both",
           column_names_rot = 45,
           annoTerm.data = termanno,
           line.side = "left",
           show_row_dend = F)
dev.off()
```

![](https://camo.githubusercontent.com/d730aa8abb65215712a6298966c5612a5764fef4e095774f62e6169fcbd9336b/68747470733a2f2f66696c65732e6d646e6963652e636f6d2f757365722f31353537332f65323834323238352d646332612d343962652d616631362d3736373765613330393163312e706e67)

## [](https://github.com/junjunlab/ClusterGVis/wiki/document#%E7%BB%93%E5%B0%BE)结尾

> 有任何疑问和想法,欢迎在 github 上面交流讨论!